臺灣高等法院高雄分院刑事判決　　　　　九十年度交上訴字第一一五號
　　上　訴　人　台灣高雄地方法院檢察署檢察官
　　上　訴　人
　　即　被　告　乙○○
　　上　訴　人
　　即　被　告　甲○○
右上訴人等因業務過失致死案件，不服臺灣高雄地方法院九十年度交訴字第三一號中
華民國九十年十一月二十一日第一審判決（起訴案號：臺灣高雄地方法院檢察署八十
九年度偵字第八九四五號），提起上訴，本院判決如左：
      主      文
上訴駁回。
乙○○緩刑年。
      事      實
一、乙○○考領有職業大貨車駕駛執照，係佳和磁磚股份有限公司之送貨業務員，平
    時駕駛自用小貨車送貨，乃從事駕駛業務之人；甲○○考領有職業大貨車駕駛執
    照，係元達交通企業有限公司司機，亦為從事駕駛業務之人。乙○○於民國八十
    九年四月十八日下午四時五分許，駕駛牌照號碼ＹＦ─六四一二號自用小貨車，
    沿高雄市前鎮區○○○路由北往南方向行駛，在高雄市前鎮區○○○路三○五號
    前附近，欲臨時停車拜訪客戶送貨，本應注意：(一)顯有妨害他車通行之處所，不
    得停車；(二)停車時應依車輛順行方向緊靠道路右側，以避免道路交通事故之發生
    等事項，而依當時天候晴朗、日間自然光線，柏油路面乾燥無缺陷，有劃分快慢
    車道、道路無障礙物、視距良好等客觀情狀，以其智識、能力亦無不能注意之情
    事，竟為貪圖便利，疏於注意上開地點南向快、慢車道旁之小型車停車格內已有
    二部機車停放，驟將其所駕駛之前開自用小貨車臨時停放在小型車停車格外並佔
    用慢車道。適有劉郭採微於同日下午四時二十五分許，騎乘牌照號碼ＹＶＩ─三
    五二號輕型機車，沿高雄市前鎮區○○○路由北往南方向駛至同路三○九號前，
    見狀欲向左側閃避、超越乙○○所違規停放之自用小貨車，而將該輕型機車騎入
    左側快車道內。另有甲○○駕駛牌照號碼ＪＢ─八八八號營業大貨車，亦沿凱旋
    三路由北向南同方向行駛在劉郭採微所騎乘之輕型機車左側之快車道內，劉郭採
    微、甲○○二人原應注意︰汽車在雙向二車道行駛時，在快慢車道間變換車道時
    ，應注意安全距離；汽車行駛時，駕駛人應注意兩車併行之間隔，並隨時採取必
    要之安全措施，以避免道路交通事故之發生，詎劉郭採微在快慢車道間變換車道
    ，疏未注意安全距離，而甲○○與劉郭採微二人均亦未注意兩車併行之間隔，並
    隨時採取適當、必要及有效之閃避或煞車等安全措施，致劉郭採微所騎乘之輕型
    機車遽與甲○○所駕駛之營業大貨車發生擦碰撞後，劉郭採微人車倒地，復為甲
    ○○所駕駛之營業大貨車右後輪輾壓，因此受有頭、頸、胸部重度挫傷及出血性
    休克等重創，當場傷重不治死亡。乙○○於肇事後，僅知悉現場聚集多數民眾，
    不知本件道路交通事故之發生，而逕自駕車離去；甲○○則於肇事後，留在事故
    現場，委請路人代為報警處理，並對於未發覺之犯罪，主動向處理事故員警坦承
    肇事，而接受裁判。
二、案經高雄市政府警察局前鎮分局報請臺灣高雄地方法院檢察署檢察官偵查起訴。
      理      由
一、訊據上訴人即被告乙○○對於右開違規停車，致肇車禍，被害人劉郭採微因而死
    亡之事實，坦承不諱，上訴人即被告甲○○雖不否認被害人劉郭採微有被其駕駛
    之ＪＢ－八八八號大貨車右後輪輾壓傷重不治死亡之事實，惟辯稱：伊車並未與
    被害人之機車擦撞，伊由後照鏡看到被害人時，緊急剎車時，被告即已倒在伊車
    輛下，被害人應係因其他原因倒地而滑入伊貨車輪下云云。
二、經查被告乙○○因違規停車而肇車禍之事實，除據被告乙○○供認外，並有道路
    交通事故調查報告表暨事故現場圖乙紙，肇事現場照片十九幀及被告乙○○所駕
    駛自用小貨車照片五張在卷可稽；另經原審事後至肇事地點勘驗比對，製有勘驗
    照片六張、勘驗略圖乙紙在卷供參，足認被告乙○○有駕駛自用小貨車由北往南
    方向違規停放在凱旋三路三○五號前之慢車道上，被害人劉郭採微騎乘輕型機車
    同方向駛至凱旋三路三○九號前之南向慢車道時，為閃避被告乙○○所停放之自
    用小貨車，而有變換車道至南向快車道內之情事。又由被告甲○○於警訊時所供
    ：「當時我由北向南行駛，經過凱旋三路三０九號前，當時有部ＹＦ－六四一二
    藍色自小貨車停放於機車道上（按指乙○○車停放於三０五號前），當時機車駕
    駛人就往快車道上行駛，當我發現時，機車駕駛人已死在我的大貨車右後輪下」
    等語，可見當時被害人於發現路旁有乙○○違規停放之小貨車後，即往快車道上
    行駛，而左方除被告甲○○之大貨車外，並無其他車輛，自無為其他車輛擦撞倒
    地之可能。再由卷附之警繪事故現場圖及現場照片觀之，被害人機車倒地位置及
    其刮痕方向係向前往外側方向，刮痕起點為距快慢車道分道線０．二公尺之快車
    道上以及被告甲○○大貨車肇事後現場終止位置，右前輪與右後輪距離快慢車道
    分道線，分別為一．八公尺及一．二公尺，即車身與行向呈左偏方向，可推論被
    害人機車當時應行駛在慢車道且極靠近快車道分道線，在遭欲超越之被告甲○○
    之大貨車擦撞後，車身左倒，而造成在快車道上離快慢車道分道線０．二公尺之
    刮痕，被告大貨車方向盤即刻向左打而呈左偏之情形，至為明灼。而被害人劉郭
    採微係因本件道路交通事故致受有頭、頸、胸部重度挫傷及出血性休克等重創，
    當場傷重不治死亡，業經臺灣高雄地方法院檢察官督同法醫師相驗明確，製有相
    驗屍體證明書、驗斷書、勘驗筆錄及相驗結果報告在卷足憑。
二、按顯有妨害他車通行之處所，不得停車；停車實應依車輛順行方向緊靠道路右側
    ；汽車在雙向二車道行駛時，在快慢車道間變換車道時，應注意安全距離；汽車
    （包括機車，道路交通安全規則第二條第一項第一款參照）行駛時，駕駛人應注
    意兩車併行之間隔，並隨時採取必要之安全措施，道路交通安全規則第一百十二
    條第一項第九款、第十款、第九十七條第五款及第九十四條第三項分別定有明文
    。被告乙○○、甲○○二人均考領有職業大貨車駕駛執照，對於前揭規定自無法
    諉為不知，且該規定亦為被告二人應注意之事項，況依當時天候晴朗、日間自然
    光線，柏油路面乾燥無缺陷，有劃分快慢車道、道路無障礙物、視距良好等客觀
    情狀，依被告二人之智識、能力亦無不能注意之情事，被告乙○○竟為貪圖便利
    ，疏於注意上開地點南向快、慢車道旁之小型車停車格內已有二部機車停放，驟
    將其所駕駛之前開自用小貨車臨時在小型車停車格外並佔用慢車道而停放；被告
    甲○○亦未注意警戒兩車併行之間隔，並隨時採取適當、必要及有效之閃避或煞
    車等安全措施，致肇事使被害人劉郭採微因之受創死亡，渠等二人均有過失，甚
    為明顯。至本件道路交通事故迭經檢送相關卷證至高雄市政府建設局車輛行車事
    故鑑定委員會、高雄市車輛行車事故覆議鑑定委員會及中央警察大學鑑定肇事原
    因，前二者認「劉郭採微：變換車道未保持安全距離，為肇事主因，甲○○：無
    肇事原因，乙○○：停車不當，為肇事次因」，後者則認「一甲○○駕駛大貨車
    ，於肇事地超越同向行駛劉郭採微駕駛之輕機車時，未保持適當行車間隔擦撞後
    ，致輕機車倒地，劉郭採微滑下大貨車右後輪前，頭、頸、胸部嚴重挫傷致死，
    為肇事主因，二乙○○駕自小貨車違規停車於凱旋三路三０五號前之慢車道，為
    肇事次因。三劉郭採微駕輕機車，尚未發現違規事實。」，各該鑑定肇事因素並
    不一致，有高雄市政府建設局車輛行車事故鑑定委員會八十九年六月一日八九高
    市車鑑字第四二九三號函附高市鑑字第八九○五○二八號鑑定意見書、高雄市車
    輛車事故覆議鑑定委員會八十九年七月六日八九高市覆字第○四八號函及中央警
    察大學九十年八月二十二日（九十）校科字第九○○二七三二號函附中央警察大
    學鑑定書等在卷供參（見偵字第八九四五號卷第十七、二二頁及原審卷第四七頁
    ），惟鑑定機關之鑑定意見，雖有參考之價值，卻非最終事實之認定，法院仍得
    依調查證據所得及斟酌全辯論意旨，檢附理由而為事實認定，不受鑑定機關鑑定
    意見之拘束而另為前開不同之認定。另被告甲○○聲請送國立成功大學鑑定，基
    於同一理由，即不為本件道路交通事故再送鑑定相關當事人之肇事因素。而被害
    人因本件道路交通事故死亡，與被告二人之過失行為間，並有相當之因果關係。
    至被害人劉郭採微騎乘機車在快慢車道間變換車道，疏未注意安全距離，亦未注
    意兩車併行之間隔，並隨時採取適當、必要及有效之閃避或煞車等安全措施，對
    於本件道路交通事故之發生固亦有過失，惟被告二人過失致人於死犯行，業據本
    院認定如上，被告二人自不得據此引為渠解免刑事責任之理由。是本案事證已臻
    明確，被告二人犯行洵堪認定，應予依法論科。
四、本件被告係乙○○係佳和磁磚股份有限公司之送貨業務員，平時駕駛自用小貨車
    送貨，被告甲○○係元達交通企業有限公司司機，此均據渠等二人供明在卷，被
    告二人均為從事駕駛業務之人，渠等二人駕車肇事致人於死，核被告二人所為，
    咸係犯刑法第二百七十六條第二項之業務過失致人於死罪。被告甲○○於肇事後
    ，留在現場向處理事故之員警坦承肇事，而接受偵訊，有警詢筆錄附卷可攷，為
    對未發覺之犯罪自首而接受裁判，應依刑法第六十二條前段之規定減輕其刑。
五、原審因而適用刑法第二條第一項前段、第二百七十六條第二項、第六十二條前段
    、第四十一條第一項，罰金罰鍰提高標準條例第一條前段，審酌被告二人前未曾
    有何刑事案件前案紀錄，有被告全國前案紀錄表二份在卷足稽，因一時疏於注意
    而肇事致被害人死亡，被害人對於本件道路交通事故之發生亦有過失，又斟酌被
    告乙○○曾於該院審理中具狀願以新台幣（下同）七十萬元賠償，而被害人家屬
    堅持要求應賠償一百一十萬元，尚未就民事賠償達成共識；被告甲○○曾與被害
    人家屬以三百六十萬元達成民事賠償和解，付包括強制汽車責任保險金已支付二
    百五十萬元予被害人家屬等情，業據被告甲○○及被害人家屬丙○○到庭自承屬
    實在卷，並有車禍同意書協議聲明同意書各乙紙（均為影本）附卷可佐等一切情
    狀，科處被告有期徒刑捌月，被告甲○○有期徒刑伍月，並以刑法第四十一條業
    經立法院於九十年一月四日修正，總統於同年月十日公布，並自該月十二日起施
    行，雖被告甲○○所犯之業務過失致人於死罪為最重本刑五年以下有期徒刑之罪
    ，依其行為時即修正前刑法第四十一條之規定，所宣告之刑不得易科罰金，然因
    其行為後刑法第四十一條第一項修正為「犯最重本刑為五年以下有期徒刑以下之
    刑之罪，而受六月以下有期徒刑或拘役之宣告者亦得諭知易科罰金，以比較新舊
    法，以修正後之規定對被告有利，乃就被告甲○○所處之刑諭知易科罰金之折算
    標準，原審認事用法皆無不合，量刑亦稱允當，被告乙○○上訴指摘原判決量刑
    太重，被告甲○○上訴則以其大貨車並未擦撞被害人機車，並指摘原判決量刑太
    重，及檢察官循被害人家屬之聲請，上訴意旨以被告乙○○迄未賠償分文，被告
    甲○○未依和解契約賠償，犯後毫無悔意，而指摘原審量刑顯有輕縱，均無理由
    ，應予駁回。
六、被告乙○○前未曾受有期徒刑以上刑之宣告，於本院審理中已與被害人家屬成立
    和解，賠償七十萬元，被害人家屬亦表示不願追究，且其過失情節尚屬輕微，本
    院經此偵審程序及支付賠償金之教訓，已足資警惕，諒無再犯之虞，認所宣告之
    刑以暫不執行為適當，爰併予諭知緩刑年，以啟自新。
據上論斷，應依刑事訴訟法第三百六十八條，刑法第七十四條第一款，判決如主文。
本案經檢察官董明正到庭執行職務。
中    華    民    國     九十一     年       一       月      三十一    日
                              臺灣高等法院高雄分院刑事第四庭
                                  審判長法官  蕭權閔
                                        法官  李嘉興
                      法官  陳吉雄
右正本證明與原本無異。
如不服本判決，應於判決送達後十日內向本院提出上訴狀，其未述理由者並應於提
出上訴狀後十日內向本院補提理由書（應附繕本)。
                                      書記官  沈有進
中    華    民    國     九十一     年       二       月       四       日
附錄：本判決論罪科刑法條：
刑法第二百七十六條第二項：
從事業務之人，因業務上之過失犯前項之罪者，處五年以下有期徒刑或拘役，得併科
三千元以下罰金。
                                                                        Ｋ
